【裁判字號】    95,聲,917
【裁判日期】    950628
【裁判案由】    返還提存物
【裁判全文】
臺灣桃園地方法院民事裁定               95年度聲字第917號
聲  請  人  第一商業銀行股份有限公司
法定代理人  甲○○
代  理  人  乙○○
相  對  人  先芝服飾有限公司
兼上列1 人
法定代理人  丁○○    住桃園縣.
相  對  人  丙○○    住同上
上列當事人間聲請返還擔保金事件，本院裁定如下：
    主  文
本院九十四年度存字第二五七九號擔保提存事件聲請人所提存之
擔保金新台幣壹拾貳萬元准予返還。
聲請人就相對人先芝服飾有限公司及丁○○部分之聲請駁回。
    理  由
一、按訴訟終結後，供擔保人證明已定20日以上之期間，催告受
    擔保利益人行使權利而未行使者，法院應依供擔保人之聲請
    ，以裁定命返還其提存物，民事訴訟法第104 條第1 項第3
    款定有明文。依同法第106 條規定，上開規定於其他依法令
    供訴訟上之擔保者準用之。而訴訟終結，宜從廣義解釋，包
    括執行程序終結在內。故債權人於執行程序終結後，定20日
    以上之期間催告受擔保利益人行使權利而未行使者，法院即
    得依上開規定裁定准許返還提存物。
二、本件聲請意旨略以：聲請人與相對人間假扣押事件，聲請人
    前遵本院94年度裁全字第3559號民事裁定為擔保假扣押執行
    ，曾提供新台幣12萬元為擔保金，以本院94年度存字第2579
    號擔保提存事件提存後，聲請本院以94年度執全字第2095號
    對相對人丙○○所有財產執行假扣押在案（至於相對人先芝
    服飾有限公司、丁○○部分，聲請人均於假扣押實施前即撤
    回執行之聲請）。茲因聲請人業已撤回上開假扣押裁定及假
    扣押執行，並聲請本院定20日以上期間通知受擔保利益人即
    相對人丙○○行使權利，經本院於民國95年5 月5 日以95年
    度聲字第618 號通知行使權利事件，發函通知相對人丙○○
    於收受後21日內行使權利而迄今未行使，爰依法聲請返還上
    開擔保金等語。並提出本院94年度存字第2579號提存書及國
    庫存款收款書、撤回上開假扣押執行聲請狀、本院94年度全
    聲字第383 號民事裁定及其確定證明書、本院民事執行處94
    年9 月9 日桃院興執94年執全金字第2095號證明書、本院95
    年5 月5 日桃院木民信95年度聲字第618 號函各1 件為證。
三、經查，聲請人上開主張，除據其提出上開證據為證外，並經
    本院依職權調取本院94年度裁全字第3559號假扣押裁定、94
    年度執全字第2095號假扣押執行、94年度存字第2579號擔保
    提存、94年度全聲字第383 號撤銷假扣押、95年度聲字第61
    8 號通知行使權利事件卷宗，核閱屬實。且聲請人於上開假
    扣押執行事件終結後，經聲請本院定20日以上之期間通知相
    對人丙○○就其因上開假扣押所受損害行使權利而未行使，
    亦有本院95年度聲字第618 號通知行使權利事件卷宗、本件
    民事紀錄科查詢表2 紙附卷（參本院卷第14頁、第15頁）可
    稽。從而，依上說明，聲請人就相對人丙○○部分，聲請本
    院裁定返還上開擔保金，核無不合，應予准許。
四、另按「假執行之本案判決已全部勝訴確定；假扣押、假處分
    、假執行於執行程序實施前撤回執行之聲請，或供擔保人證
    明受擔保利益人同意返還者，法院應依供擔保人之聲請，返
    還其提存物或保證書，毋庸裁定。」修正前民事訴訟法第10
    4 條第3 項定有明文。且「原第3 項關於假執行、假扣押、
    假處分供擔保人請求返還提存物之規定，非屬本條訴訟費用
    之擔保事項，且係不經法院裁定，逕向法院提存所聲請返還
    ，應屬提存法之範疇，在此規定，體例未合。‧‧‧爰予刪
    除。」此參上開條文於民國92年之修正理由即明。是假扣押
    債權人於假扣押執行程序實施前撤回執行之聲請者，自得逕
    向法院提存所聲請返還其提存物，毋庸聲請法院裁定；如有
    聲請者，自應駁回其聲請。本件依聲請人所述，其就相對人
    先芝服飾有限公司、丁○○之部分，均係在上開假扣押實施
    前即撤回執行之聲請，則依上說明，其自得逕向本院提存所
    聲請返還所提存之擔保金，無庸聲請本院裁定准予返還上開
    提存物。是聲請人就相對人先芝服飾有限公司、丁○○之部
    分，以上開理由為本件聲請，請求裁定准予返還上開提存物
    ，為無理由，其所為該部分聲請自應予以駁回。
五、依民事訴訟法第106條、第104條第1項第3款，裁定如主文。
中    華    民    國    95    年    6     月    28    日
                  民事第一庭  法  官  陳勇松
以上正本係照原本作成。
如對本裁定抗告須於裁定送達後10日內向本院提出抗告狀，並應
繳納抗告裁判費新台幣1,000 元。
中    華    民    國    95    年    6     月    28    日
                              書記官  蔡佳玲


司法院資訊處製作；財團法人民間司法改革基金會備份。
